【裁判字號】    92,簡抗,13
【裁判日期】    921230
【裁判案由】    給付借款
【裁判全文】
臺灣高雄地方法院民事裁定                          九十二年度簡抗字第一三號
    抗  告  人  甲○○
    相  對  人  乙○○
右當事人間請求給付借款事件，抗告人對於民國九十一年五月十四日本院高雄簡易庭
九十二年度雄小調字第一０九八號第一審裁定提起抗告，本院裁定如左：
    主      文
抗告駁回。
抗告費用由抗告人負擔。
    理      由
一、按訴訟之全部或一部，法院認為無管轄權者，依原告聲請或依職權以裁定移送於
    其管轄法院，民事訴訟法第二十八條第一項定有明文。次按訴訟，由被告住所地
    之法院管轄，訴之原因事實發生於被告居所地者，亦得由其居所地之法院管轄；
    因契約涉訟者，如經當事人定有債務履行地，得由該履行地之法院管轄；因財產
    權發生爭執，其標的之金額或價額在新台幣（以下同）十萬元以下者，如逕向法
    院起訴，宜於訴狀內表明其具有第四百零六條第一項所定事由，並添具釋明其事
    由之證據，其無該項所定事由而逕行起訴者，視為調解之聲請；又聲請調解之管
    轄法院，準用第一編第一章第一節之規定，修正後同法第一條第一項、第十二條
    、第四百零三條第一項第十一款、第四百二十四條第一項、第四百零五條第三項
    分別定有明文。
二、抗告意旨略以：抗告人與相對人原為同學與同鄉之誼，相對人世居高雄市左營區
    、楠梓區兩地，兩人間所發生之民、刑事問題，地點亦皆在高雄市楠梓區，相對
    人係為逃避聲請人向其要債，才搬遷至台北市，又抗告人曾於八十九年十二月十
    八日向台灣高雄地方法院檢察署（以下簡稱高雄地檢署）對相對人提出詐欺告訴
    在案，且經該署提起公訴（九十年度偵字第六四三八號），又於九十一年十月三
    十日向鈞院高雄簡易庭提出民事清償欠款訴訟，並經鈞院判決在案（鈞院九十一
    年雄簡字第三六五九號），如鈞院無管轄權，上開起訴及判決豈不違法等語。
三、經查：
（一）相對人自九十年四月十七日起迄今均設籍於台北市○○○路○段二五一巷二四
      弄一七號三樓，此有戶籍謄本一紙在卷可按。而本件抗告人係基於和解契約之
      法律關係訴請相對人給付五萬元及利息，此據抗告人陳述明確（見本院九十二
      年十一月二十七日準備程序筆錄），並有和解協議書一紙在卷可按，而觀之上
      開和解協議書，並無關於履行地之約款；又經本院函令高雄市政府警察局左營
      分局查證結果，相對人原在高雄市○○區○○路三號四樓之住處，業於九十一
      年初出售予他人，此有該局九十二年十二月三日高市警左分三字第０九二００
      二０七０八號函附卷可稽，是足認相對人目前在高雄市亦無居所。據上，相對
      人之住所既設於台北市，而上開和解協議書亦未約定高雄地區為履行地，且相
      對人現亦未居住高雄市，依首述規定，本件自應由台灣台北地方法院管轄，本
      院並無管轄權。
（二）至抗告人前於八十九年十二月二十日向高雄地檢察署對相對人提起詐欺告訴時
      ，相對人之住所尚設在高雄市，且實際亦住居於高雄市，依抗告人之告訴內容
      ，相對人涉犯詐欺罪嫌之犯罪地亦在高雄市，合乎刑事訴訟法第五條第一項關
      於管轄之規定，高雄地檢署始依法受理，此經本院調取上開偵查案件核閱明白
      ，惟與抗告人提起本件訴訟時，相對人之住、居所均已不在高雄市之情，並不
      相同；另抗告人前於九十一年十月三十日向本院高雄簡易庭提起清償債務之訴
      時，相對人固已遷居至台北市，惟相對人於該件曾到庭且不抗辯本院無管轄權
      ，而為本案之言詞辯論，依民事訴訟法第二十五條規定，本院因而取得管轄權
      ，此亦經本院調取上開事件卷核閱明確，而本件原審係依法先行調解程序，相
      對人未到庭，並無上開擬制合意管轄規定之適用，自無從與上開事件相提併論
      。
四、綜上所述，本院就本小額事件並無管轄權，原審所為移送台灣台北地方法院之裁
    定，並無違誤，抗告人執前詞指摘原裁定不當，求予廢棄，為無理由，自應予駁
    回。
五、依民事訴訟法第四百三十六條之二四、第四百三十六條之三二、第四百八十六條
    、第九十五條、第七十八條，裁定如主文。
中      華      民      國    九十二    年    十二    月    三十        日
                              臺灣高雄地方法院民事第一庭
~B審判長法官   林紀元
~B      法官   唐照明
~B      法官   甯  馨
右為正本係照原本作成。
本裁定不得抗告。
中      華      民      國    九十二    年    十二    月    三十        日
~B法院書記     林麗文


司法院資訊處製作；財團法人民間司法改革基金會備份。
